【裁判字號】    89,台上,6211
【裁判日期】    891019
【裁判案由】    妨害公務
【裁判全文】
最高法院刑事判決                              八十九年度台上字第六二一一號
    上  訴  人  甲○○
    選任辯護人  呂福元律師
右上訴人因妨害公務案件，不服台灣高等法院中華民國八十七年七月十三日第二審判
決（八十七年度上訴字第二五七三號，起訴案號：台灣板橋地方法院檢察署八十六年
度偵字第二五○二四號），提起上訴，本院判決如左：
    主  文
上訴駁回。
    理  由
按刑事訴訟法第三百七十七條規定：上訴於第三審法院，非以判決違背法令為理由，
不得為之。是提起第三審上訴，應以原判決違背法令為理由，係屬法定要件。且必須
依據卷內資料為具體之指摘，並足據以辨認原判決已具備違背法令之形式，始屬相當
。本件原判決依憑上訴人甲○○之部分自白，證人張哲祥、張忠成、陳榮宗、高仁和
之證述，復有現場照片三十二幀及保管條一紙在卷可資佐證等證據資料，認定上訴人
有如原判決事實欄所載隱匿公務員職務上委託掌管之物品犯行。因認第一審論處上訴
人罪刑，為無不合，予以維持，駁回上訴人在第二審之上訴，已於理由內詳細述其
所憑之證據及認定之理由，並說明上訴人所辯警方查扣當時並未逐一開箱清點紙箱內
裝置之物品，伊經營之聯貿公司，主要從事門扇及天花板等膠質材料加工，在出貨前
均裝箱打包，加工後所餘廢料亦以紙箱包裝，存放一定數量再交人運送丟棄，民國八
十六年七月二十一日警方自車號Ｇ８－九五八三號自用小貨車內搬下之冷氣機，恰為
伊欲出售予基隆市六堵地區工地之謝主任，不能據此而論紙箱內之物品均為冷氣機；
而證人張哲祥、張忠成及陳榮宗於警局時之證述，係在警員之誘導訊問下所製作，與
事實不符云云，不足採信；證人張哲祥、張忠成於第一審法院審理時到庭改稱：紙箱
大小不一，重量不同，搬運時不知紙箱內裝何物云云，不僅與其等於警局所證相悖，
且與現場照片所示紙箱外觀大小相同等情不符，其等於第一審法院審理時所證，與事
實相違，亦無可採。已依據卷內資料詳予指駁與說明。從形式上觀察，原判決並無違
背法令情形存在。次查犯罪事實之認定及證據之取捨，乃事實審法院之職權，且法院
憑以認定犯罪事實之證據，並不以直接證據為限，即綜合各種證據，本於推理作用，
為其認定犯罪事實之基礎，如不違背經驗法則與論理法則，即不得指為違法，而據為
上訴第三審之理由。原判決綜合各種證據，認定上訴人有上揭犯行，究竟違背如何之
經驗法則或論理法則。上訴意旨，並未具體指明，徒就原判決已說明之事項或屬原審
採證認事職權之適法行使，任意指摘有職權調查未盡、理由不備之違法，且仍為單純
事實之爭執，難謂為適法之第三審上訴理由。再按警察勤務條例第十一條第三款規定
警察於公共場所或指定處所得執行臨檢盤查等勤務，刑事訴訟法第二百三十一條第二
項亦明定司法警察知有犯罪嫌疑者，得逕行調查犯罪情形及蒐集證據。又刑法第一百
三十八條所謂公務員職務上委託第三人掌管之物品，係指該物品由公務員本於職務上
之關係而委請寄託第三人代為保管之意，不以先經法定扣押程序為必要。茲警員執行
臨檢勤務，查獲上訴人藏放未完稅之冷氣機後，將其中二百四十八台交由上訴人掌管
，該二百四十八台冷氣機仍不失為公務員職務上委託第三人掌管之物品之性質。上訴
意旨爭執本件冷氣機未經法定程序搜索扣押，冷氣機未加封緘或其他標識，亦無警局
或警員蓋章，並非扣押物，與刑法第一百三十八條之構成要件不符云云，尚非適法之
第三審上訴理由。依前揭說明，其上訴違背法律上之程式，應予駁回。
據上論結，應依刑事訴訟法第三百九十五條前段，判決如主文。
中      華      民      國    八十九    年      十      月     十九     日
                              最高法院刑事第三庭
                                  審判長法官  陳  錫  奎
                                        法官  洪  清  江
                                        法官  吳  昆  仁
                                        法官  李  伯  道
                                        法官  陳  世  雄
      右正本證明與原本無異
                                              書  記  官
中      華      民      國    八十九    年      十      月    二十五    日


司法院資訊處製作；財團法人民間司法改革基金會備份。
